【裁判字號】    98,易,1128
【裁判日期】    990210
【裁判案由】    恐嚇取財
【裁判全文】
臺灣臺南地方法院刑事判決              98年度易字第1128號
公  訴  人  臺灣臺南地方法院檢察署檢察官
被      告  乙○○
上列被告因恐嚇取財案件，經檢察官提起公訴（98年度偵字第
4934號），本院判決如下：
    主  文
乙○○幫助共同意圖為自己不法之所有，以恐嚇使人將本人之物
交付，處有期徒刑月，如易科罰金，以新臺幣壹仟元折算壹日
。
    事  實
一、柯錦珍明知提供金融機構帳戶予他人使用，將會遭用於不法
    之途，並能預見一般人取得他人金融帳戶之行徑，常與財產
    犯罪之需要密切相關，且取得他人存摺之目的，在於取得贓
    款及掩飾犯行不易遭人追查，又對於提供帳戶，雖無引發他
    人萌生犯罪之確信，但仍以縱若有人持以犯罪，亦不違反其
    幫助犯罪之本意，竟基於幫助他人犯罪之不確定故意，於不
    詳之時間、地點，將其在花旗銀行永康分行（下稱花旗銀行
    ）所開立帳號00000000000000帳戶之存摺、金融卡、提款密
    碼等物，交付予真實年籍、姓名不詳之成年人使用，藉以幫
    助他人遂行恐嚇取財之犯行。嗣於民國97年12月2日下午1時
    許，該不詳姓名之人所屬之擄鴿勒贖集團成員即共同意圖為
    自己不法之所有，以電話撥打予甲○○並向其恫稱：其所飼
    養之賽鴿在伊手上，須匯款新臺幣（下同）2,570元至柯錦
    珍之上開帳戶，否則將其飼養之賽鴿殺害等語，致甲○○心
    生畏懼而依其指示填具郵政匯款單匯款至上開帳戶，惟嗣後
    並未見其賽鴿返回，經報警後始循線查悉上情。
二、案經彰化縣警察局員林分局報由臺灣彰化地方法院檢察署呈
    請臺灣高等法院檢察署檢察長令轉臺灣臺南地方法院檢察署
    檢察官偵查起訴。
    理  由
一、證據能力方面：
    按被告以外之人於審判外之陳述，雖不符前四條之規定，而
    經當事人於審判程序同意作為證據，法院審酌該言詞陳述或
    書面陳述作成時之情況，認為適當者，亦得為證據。刑事訴
    訟法第159條之5第1項定有明文。查本案證人即被害人甲○
    ○於警詢時之證述，雖為被告以外之人於審判外之陳述，惟
    被告於本院行準備程序時表示沒有意見，揆諸上開規定，就
    該證人之證述，自得為作為本案之證據。
二、訊據被告固坦承上開花旗銀行之帳戶係其所開立等情，惟矢
    口否認有何幫助恐嚇取財之犯行，辯稱：上開存摺已有三年
    多沒有使用了，平時都放在家裏的櫃子，而伊於97年及98年
    時有各搬家一次，在搬家時遺失帳戶存摺及金融卡，金融卡
    密碼是寫在存摺後面，於97年12月1日始發現存摺不見，就
    馬上打電話給銀行的行員辦理掛失云云。惟查：
  (一)被告確於90年11月9日至華僑銀行(嗣為花旗銀行購併，而改
    名為花旗銀行永康分行)申請設立00000000000000號帳戶並
    領用金融卡，此有花旗(台灣)銀行商業銀行永康分行98年10
    月22日(九十八)政查字第24670號函附被告之開戶資料影本
    一份在卷可稽(見本院卷第15至18頁)。又證人即被害人甲○
    ○證稱：伊於97年12月2日下午1時許接獲擄不詳姓名之擄鴿
    勒贖集團成員來電恐嚇稱：伊所飼養之一隻賽鴿在其手上，
    如果要贖回須匯款新臺幣（下同）2,570元至上開花旗銀行
    帳戶，否則將殺害伊所飼養之賽鴿，伊擔心賽鴿會遭遇不測
    ，所在於97年12月2日當天下午2時許依該不詳姓名之人之指
    示，匯款2570元至被告上開帳戶內，伊認為有被對方恐嚇，
    因為鴿子放出去訓練後確實沒有回來，所以鴿子應該在對方
    手上等語(見偵字第2042號卷第7頁)；並有花旗銀行97年12
    月11日以(97)花旗(台灣)銀永營字第165號函附被告上開帳
    戶之基本資料及往來明細，花旗(台灣)銀行商業銀行永康分
    行98年10 月22日(九十八)政查字第24670號函附被告之開戶
    資料影本一份，及郵政跨行匯款申請書一份可卷可稽(分見
    警卷第6至10頁)，互核後均屬相符。足認證人即被害人甲○
    ○確因遭不詳姓名之擄鴿勒贖集團成員恐嚇而心生畏懼，因
    而匯款2570元至被告之上開帳戶等情，要足認定。
  (二)被告雖於本院審理時辯稱：伊於97年12月1日係以公用電話
    向銀行掛失止付上開帳戶云云。惟查被告於警詢時先供稱：
    伊係於97年12月1日至2日間，在住處發現該帳戶存摺、提款
    卡不見了，有將密碼寫在存摺後面，大約三年多沒有使用該
    帳戶了，發現遺失當天馬上打電話給銀行行員辦理掛失，是
    在97年12月1日至2日中午時間，用伊之行動電話0000000000
    號撥打給銀行人員辦理掛失的，因為搬家搬了三次，可能是
    在搬家過程中遺失不見了云云(見警卷第1至3頁)；嗣於偵查
    中供稱：該帳戶存摺於97年12月1日發現不見，當時就打105
    問華僑銀行的電話，立刻打電話去掛失止付，是在中午11時
    用手機0000000000號打去掛失的云云。查本案經檢察官查詢
    0000000000號行動電話雙向通聯紀錄，該0000000000之行動
    電話於97年12月1日及2日之間並無撥打105查號台之記錄，
    此有遠傳電信股份有限公司之雙向通聯紀錄一份附卷可稽(
    見偵卷第13頁)；又被告之上開帳戶確無掛失記錄，且於97
    年12月3日業經凍結為警示帳戶，此亦有花旗(台灣)銀行永
    康分行98年4月16日(98)花旗(台灣)銀永營字第047號函一份
    在卷可稽(見偵卷第4頁)；再參以被告之上開帳戶於97年12
    月2日及3日仍有匯款及提款之記錄，此亦有花旗銀行台灣存
    款往來明細查詢單一份在卷可參(見警卷第9、10頁)，互核
    上開事證，足認上開帳戶並未經被告向銀行掛失止付，要足
    認定。再參酌就一般人之記憶力而言，被告於警詢及檢察官
    偵查中均供稱其有以0000000000之行動電話撥打105查號台
    查詢花旗銀行電話及撥打電話向銀行掛失止付等語，而被告
    於警詢及偵查中之供述，就時間上係距離其供述之事實最近
    之時，就其記憶力而言理應最為清楚，是以就警詢及檢察官
    偵查中就此部分之供述自應較其審理中之供述較屬可信，而
    互核上開之相關事證，確查無可資佐證其警詢及偵查中之相
    關供述，是以被告於警詢及偵查中所辯稱其有以0000000000
    之行動電話撥打105查號台查詢花旗銀行電話及撥打電話向
    銀行掛失止付及於本院審理時所翻稱係以公用電話向銀行掛
    失止付云云，要屬卸責之詞，而不足採信。因認被告確係將
    該銀行帳戶存摺、金融卡及提款密碼交予不詳姓名之人使用
    ，要足認定。
  (三)按一般犯罪集團為免遭警追緝，常使用人頭帳戶，且為能順
    利領取被害人匯入帳戶內之款項，對於人頭帳戶必須能自由
    支配及使用，始能達到詐財或恐嚇取財之目的，如該帳戶係
    來路不明之物，則可能隨時為帳戶所有人掛失止付，甚至遭
    帳戶所有人將帳戶內之金錢提領一空，而使該犯罪集團得不
    償失，是以就風險上而言，該犯罪集團所使用之帳戶通常並
    非來路不明之物，而多係藉由收購而得，且常在向被害人詐
    取或恐嚇金錢得手後，始由帳戶所有人出面向銀行申請掛失
    止付，而被告雖辯稱上開帳戶業經於被害人匯款前一日即經
    掛失止付等情，惟此部分之辯解顯不可信，已如上述，相互
    參酌之下，更足認關於上開帳戶應非被告所遺失之物，亦堪
    認定。再查本件被害人遭恐嚇而匯款時間為97年6月2日，如
    上開帳戶存摺、金融卡確如被告所述，已有三年多沒有使用
    了，平時是放在家中櫃子，是在97年間搬家時即遺失，於97
    年12月1日整理家中時始發現遺失，當時即向銀行申請掛失
    止付云云，查該帳戶存摺及金融卡係長達三年多未經使用之
    物，平日均置於家中櫃子，何以被告未向銀行註銷該帳戶之
    使用，而被告辯稱發現遺失當日即掛失止付等語，更顯得其
    係如何重視該帳戶，又何以深鎖櫃中三年餘未使用，又何以
    將最重要之提款密碼抄在存摺上面，均令人深疑；而被告自
    承將該帳戶存摺放在家中櫃子三年未使用，其對於何時遺失
    存摺之確切時間尚且無法確認，而該帳戶於97年12月1日前
    均未為犯罪集團作為犯罪工具使用，又何以於被告一發現遺
    失立刻申請掛失止付之隔天即有犯罪集團持之為恐嚇取財行
    為之工具，而被告所辯之情節又與一般將帳戶交付犯罪集團
    使用之當日或隔日立刻掛失止付之情節雷同，是以被告辯稱
    於97年12月1日發現遺失帳戶等情，不但與常理相違，且未
    提出具體事證供本院參酌，尚無從令本院產生此部分之確信
    。
  (四)末按於金融機構開設存款帳戶，係針對個人社會信用而予以
    資金流通，並無任何特殊之資格限制，具有強烈之屬人性，
    一般民眾皆可任意在金融機構申請開設存款帳戶，甚至於不
    同之金融機構申請數個存款帳戶使用，他人如不以自己名義
    申請帳戶，卻向人收集存款帳戶使用，客觀上即可預見其目
    的係供為某筆資金之存入，後再行領出之用，且該筆資金之
    存入及提領過程係有意隱瞞其流程及行為人身分曝光之用意
    ；況且，利用不相識之人之帳戶從事詐欺之用，早為傳播媒
    體廣為報導在案。因此，被告將上開銀行帳戶之存摺、金融
    卡及密碼等資料提供予不詳姓名之人使用，應可預見該帳戶
    有可能作為不法集團利用實施犯罪之可能，仍將上開帳戶資
    料交付該不詳姓名之人，以致自己無法了解、控制其帳戶資
    料之使用方法及流向，應具有縱他人利用該帳戶供實施詐欺
    取財犯罪之用，亦堪以認定。是本案事證明確，被告犯行，
    堪以認定。
二、按刑法上之幫助犯，係對於犯罪與正犯有共同之認識，以幫
    助之意思，對於正犯資以助力，而未參與實施犯罪之行為者
    而言（最高法院75年度臺上字第1509號、88年度臺上字第
    1270號判決意旨參照），被告所幫助之正犯，已恐嚇取得被
    害人甲○○2570元之金錢，係犯恐嚇取財罪。而該恐嚇取財
    集團成員間，就恐嚇取財犯行，有犯意之聯絡及行為之分擔
    ，皆為共同正犯，被告係以幫助不詳姓名之人犯恐嚇取財罪
    之意思而參與，所為係恐嚇取財犯罪構成要件以外之行為，
    核被告所為係犯刑法第三十條第一項前段、第三百四十六條
    第一項恐嚇取財罪之幫助犯，並依刑法第三十條第二項，按
    正犯之刑減輕。爰審酌被告犯罪之動機、目的、手段、所生
    危害、被害人所受之損失輕微，被告犯後否認犯行之態度等
    一切情狀，量處如主文所示之刑，並諭知如易科罰金之折算
    標準，以資懲儆。至於檢察官雖求處被告有期徒刑四月，惟
    本院審酌上開情狀，仍檢察官之求刑尚屬過重，併此敘明。
三、至被告所開立花旗銀行00000000000000號帳戶存摺一本、金
    融卡一張，雖係被告所有供犯本罪所用之物，但已交付不詳
    姓名之人使用為恐嚇取財之工具，惟因該帳戶已遭凍結使用
    ，無法證明帳戶存摺、金融卡等物尚屬存在，且均非屬違禁
    物，爰不另為沒收之諭知，併此敘明。
四、依刑事訴訟法第二百九十九條第一項前段，刑法第三十條第
    一項前段、第二項、第二十八條、第三百四十六條第一項、
    第四十一條第一項前段，刑法施行法第一條之一，判決如主
    文。
五、本案經檢察官孫昱琦到庭執行職務。
中    華    民    國    99    年    2    月    10    日
                  刑事第十三庭  審判長法  官  張銘晃
                                      法  官  黃翰義
                                      法  官  徐文瑞
以上正本證明與原本無異。
如不服本判決應於收受本判決後10日內向本院提出上訴書狀，並
應敘述具體理由。其未敘述上訴理由者，應於上訴期間屆滿後20
日內向本院補提理由書狀（均須按他造當事人之人數附繕本）「
切勿逕送上級法院」。
                                      書記官  何小玉
中    華    民    國    99    年    2    月    10    日
附錄法條：
中華民國刑法第346條第1項
意圖為自己或第三人不法之所有，以恐嚇使人將本人或第三人之
物交付者，處6月以上5年以下有期徒刑，得併科1千元以下罰金
。

司法院資訊處製作；財團法人民間司法改革基金會備份。
